【裁判字號】    90,交訴,91
【裁判日期】    900711
【裁判案由】    肇事遺棄罪等
【裁判全文】
臺灣桃園地方法院刑事判決                            九十年度交訴字第九一號
    公  訴  人  臺灣桃園地方法院檢察署檢察官
    被      告  乙○○
右列被告因肇事遺棄等案件，經檢察官提起公訴（九十年度偵字第五五Ｏ九號），本
院判決如左︰
    主  文
乙○○服用酒類，不能安全駕駛動力交通工具而駕駛，處拘役參拾日；又駕駛動力交
通工具肇事，致人受傷而逃逸，處有期徒刑捌月。
被訴過失傷害部分公訴不受理。
    事  實
一、乙○○於民國九十年三月六日駕車前，飲用三罐啤酒，已達不安全駕駛之程度，
    竟仍駕駛車牌號碼Ｚ六─二六五二號自小貨車，沿桃園縣八德市○○路由永豐路
    往中華路方向行駛，嗣於同日下午八時三分許，途經茄苳路近高城九街口之彎曲
    路段時，終因酒醉致操控能力不佳，失控駛入來車道，並撞擊來車道上由甲○○
    騎乘之車牌號碼ＩＣＢ─五七六重型機車，致甲○○受有右髖關節骨折脫臼合併
    坐骨神經受損及右腕撓骨尺骨骨折之傷害（過失傷害部分業經甲○○撤回告訴，
    另為不受理之判決），乙○○於肇事後，竟未下車救治傷患，仍續駕車逃離現場
    ，惟乙○○車上之面紙（上留有電話）因前揭車禍而遺落現場，經到場處理交通
    事故之員警丙○○拾獲，循線查獲肇事車輛，並於前揭車輛上採得甲○○因本件
    車禍致毀損之上揭機車之塑膠擾流板三片，認定乙○○係肇事者，而通知乙○○
    到派出所說明，並於肇事五小時後即九十年三月七日凌晨一時十二分許，測得乙
    ○○之酒精濃度仍達Ｏ．五三毫克。
二、案經桃園縣警察局八德分局報告台灣桃園地方法院檢察署檢察官偵查起訴。
    理  由
壹、有罪部分：
  一、訊據被告乙○○對其曾於右揭時地酒醉駕車肇事致告訴人受傷之事實固不諱言
      ，惟矢口否認有何肇事逃逸之犯行，辯稱：其並無遺棄之意思，因其家住附近
      ，車禍後，其緊張先回家云云。然查：（一）右揭被告駕車肇事致告訴人受傷
      未停車救治而逃逸之事實，業據告訴人甲○○於警訊中指訴綦詳，而告訴人因
      本件車禍受傷，亦有驗傷單二紙在卷可稽。且證人即本案承辦警員丙○○到庭
      證稱：當初伊在現場（時），只看到一台機車，沒有其他車在，伊在（車禍現
      ）場找到面紙盒，上有聯絡電話號碼，伊研判應是肇事車輛所遺落，依紙盒上
      之電話聯絡，無人接，查址後，去找車主（即被告之妻子），車主避重就輕，
      （當時）車主先生（即被告）有電話回來說在新竹，沒有開此部車，伊就在現
      場查訪，發現肇事車輛，車輛上夾有機車之塑膠擾流板，經查係告訴人之機車
      之擾流板，伊即認定被告係肇事者，後來在製作筆錄時被告仍辯稱並未肇事，
      經其曉以大義，被告方承認有肇事，但未喝酒等語。是被告若無遺棄之意思，
      何以於肇事時離開現場，且事後警員到其住所查訪時，仍於電話中否認駕車，
      又於警訊前辯稱「並未肇事」，顯見被告有遺棄之意思。是被告所辯「無遺棄
      之意思」顯係卸責之詞，不足採信。（二）本件車禍後五小時，被告經警測試
      結果，吐氣所含酒精成份高達每公升０‧五三毫克之情，並有酒精濃度測定單
      影本一紙存卷可證。依照交通部運輸研究所七十九年八月對駕駛人行為之研究
      （酒醉駕車對駕駛行為之分析研究）指出，吐氣每公升酒精含量零點二五mg等
      於血液中酒精濃度（Blood Alcohol Concentration簡稱BAC）百分之０‧０五
      （亦即每100ml血液中含50mg酒精），而（１）BAC到達百分之０‧０三至０
      ‧０五時，對駕駛能力之影響為：多數駕駛人心境逐漸幻不定、視覺與反應靈
      敏性減弱、對速度及距離的判斷力差。對心理行為之影響為：觀察力逐漸欠缺
      、心情漸趨輕鬆、自信心增加、多話、精神狀態處於陶醉感。（２）BAC到達
      百分之０．０五至百分之０‧０八時，對駕駛能力之影響為：反應遲純、駕駛
      能力受損、遲而不決或決而不行。對心理行為之影響為：情緒鬆弛、感情與行
      為趨向誇張、肌肉不協調、精神處於興奮狀態。（３）BAC到達百分之０‧０
      八至百分之０‧一五時，對駕駛能力之影響為：判斷力嚴重受到影響、能與精
      神協調受損、駕駛之體能困難增加。對心理行為之影響為：產生情緒異常現象
      、步伐不平穩、言語不清、反應惡劣、記憶及判斷力受損、精神處於錯亂狀態
      。（４）超過百分之０‧五，對駕駛人能力之影響為：無法開車。對心理行為
      之影響為：爛醉如泥、失去知覺可能致死、精神處於昏睡狀態。飲酒後吐氣０
      ‧五五Mg/L相當於BAC百分之０‧一一，參酌上開說明，其判斷力、精神協調
      及駕駛體能、精神狀態等綜合判斷，已明顯達於不能安全駕駛程度。本件被告
      查獲後吐氣所含酒精成份既高達０‧五三毫克，顯見其於肇事時即查獲前之五
      小時顯超過０‧五五毫克甚多，參酌被告於彎曲道路駕車，竟直駛至對向車道
      ，顯見被告已無法正常操控方向盤，其有服用酒類以致不能安全駕駛動力交通
      工具而駕駛之事實應可認定。綜上所述，被告所辯顯係卸責之詞，不足採信。
      此外復有道路交通事故調查報告表一紙、桃園縣警察局桃園分局重大交通事故
      記錄（通報）單一紙及車毀、現場相片十幀在卷可稽，故本件事證已臻明確，
      被告犯行堪予認定。
  二、核被告所為，係犯刑法第一百八十五條之三之公共危險罪、第一百八十五條之
      四之肇事遺棄罪。被告所犯前揭二罪，犯意各別罪名互異，應分論併罰。爰審
      酌被告之素行，犯罪之動機、犯罪時所受之刺激、犯罪之手段、被告犯罪後之
      態度及酒醉駕車肇事逃逸惡行重大等一切情狀，量處如主文所示之刑。
貳、不受理部分：
  一、按告訴乃論之罪，告訴人於第一審辯論終結前得撤回其告訴，又告訴經撤回者
      ，法院應諭知不受理之判決，刑事訴訟法第二百三十八條第一項、第三百零三
      條第三款定有明文。
  二、公訴意旨略以：被告於九十年三月六日下午八時三分許，酒後駕駛車牌號碼Ｚ
      六─二六五二號小貨車，沿桃園縣八德市○○路由永豐路往中華路方向行駛，
      嗣於同日下午八時三分許，途經茄苳路近高城九街口之彎曲路段時，本應注意
      汽車行進中，駕駛人應於遵行車道內行駛，依當時之情形能注意，竟疏於注意
      及此，駛入來車道，並撞擊來車道上由甲○○騎乘之車牌號碼ＩＣＢ─五七六
      重型機車，致甲○○受有右髖關節骨折脫臼合併坐骨神經受損及右腕撓骨尺骨
      骨折之傷害，因認被告涉有刑法第二百八十四條第一項前段（公訴人誤載為二
      百七十六條第一項）之過失傷害罪嫌等語。惟查，前開罪名依刑法第二百八十
      七條前段規定，須告訴乃論，茲據告訴人具狀撤回本件過失傷害告訴，揆諸前
      開法條意旨，本件應諭知不受理之判決。
據上論斷，應依刑事訴訟法第二百九十九條第一項前段、第三百零三條第三款，刑法
第一百八十五條之三、第一百八十五條之四，判決如主文。
本案經檢察官張立中到庭執行職務。
中      華      民      國    九十      年      七      月     十一     日
                                  臺灣桃園地方法院刑事第一庭
              法  官  吳爭奇
右正本證明與原本無異
如不服本判決書應於送達後十日內向本院提出上訴狀
                                      書記官  古玉琴
中      華      民      國    九十      年      七      月     十二     日
論罪科刑依據之法條
刑法第一百八十五條之三
服用毒品、麻醉藥品、酒類或其他相類之物，不能安全駕駛動力交通工具而駕駛者，
處一年以下有期徒刑、拘役或三萬元以下罰金。
刑法第一百八十五條之四
駕駛動力交通工具肇事，致人死傷而逃逸者，處六月以上五年以下有期徒刑。


司法院資訊處製作；財團法人民間司法改革基金會備份。
